臺北高等行政法院判決
　　　　　　　　　　　　　　　　 94年度簡更一字第00005號
原　　　告　甲○○
訴訟代理人　乙○○律師
被　　　告　國防部陸軍總司令部
代　表　人　朱凱生（總司令）
　　　　　　　　　　　　　同上.
訴訟代理人　丙○○　　　　同上.
　　　　　　丁○○　　　　同上.
上列當事人間因軍人保險條例事件，原告不服本院中華民國91年
12月19日90年度訴字第6629號裁定，提起抗告，最高行政法院以
93年度裁字第396號裁定發回，本院更為判決如下：
    主  文
原告之訴駁回。
訴訟費用由原告負擔。
　　事  實
一、事實概要：本件原告以其於民國（下同）60年2月退伍退保
    ，計短發退伍金新台幣（下同）73,560元，保險金77,400元
    ，先後申請補發，分別經國防部聯合後勤司令部委託辦理之
    中央信託局人壽保險處以87年11月30日（87）中壽軍給字第
    4719號簡便行文表函復略以：台端（即原告）於49年7月1日
    由原服務單位辦理加入軍人保險，至60年2月退伍退保，共
    計保險年資10年7個月，核發軍保退伍給付13,400元，後經
    原告送驗兵籍表等資料，同意更正起保日期追溯至48年7 月
    1日，並補發差額2,400元，且由原告親自領取在案，故已無
    未核發之保險基數。另被告亦以91年9月27日（91）信守字
    第24670號函復略以：查部存退除資料所載，原告60年2月1
    日支領退伍金退伍，服役年資軍官7年7月16日，士官15年1
    月，合計22年8月16日，並於退伍時依其志願核發軍官年資
    退伍金20,520元，士官年資退伍金18,720元，合計39,240元
    ，並無訛誤。原告不服，提起行政訴訟，經本院90年度訴字
    第6629號裁定以未先踐行訴願前置程序遽行提起課予義務訴
    訟，及關於所提給付訴訟部分，其訴訟種類有誤，即無保護
    之必要，予以裁定駁回。案經原告提起抗告後，最高行政法
    院以93年4月12日93年度裁字第396號裁定主文：「原裁定關
    於駁回抗告人請求撤銷相對人國防部陸軍總司令部91年9 月
    27日（91）信守字第24670號函暨該訴訟費用部分廢棄，發
    回臺北高等行政法院。」
二、兩造聲明：
　  (一)原告聲明：
      1.原處分及訴願決定均撤銷。
      2.被告應作成依公法給付退休金短缺新台幣73,560元之處
        分。
    (二)被告聲明：駁回原告之訴。
三、兩造之爭點：
　(一)原告主張之理由：
    1.原告於60年2月退伍，當時被告本應依59年5月28日公布施
      行之「陸海空軍軍官服役條例」第21條第3款：「軍官退
      伍時之給與如左：... 三　服現役逾二十年或服現役滿十
      五年而年滿六十歲者，按服現役實職年資，給與退休俸終
      身，或依志願按第二款規定給與退伍金。」及第27條之規
      定給付原告退伍金112,800元，減去已領退伍金39,240元
      ，尚欠退伍金73,560元。被告卻以「路海空軍軍官退伍除
      役業務處理手冊」辦理退伍給付，使原告之權益嚴重受到
      損失，亦打破退伍後第二春-成家立業娶妻生子的美夢。
    2.被告若依法於退伍時一次付足，原告作投資買房，就擁有
      約50坪之房屋，以目前板橋地區的房價，新埔公館段50坪
      左右之房屋底層市價為新台幣上千萬元，以板橋市公告現
      在計每平方公尺為60,500元，61年6月原地價每平方公尺
      242元，原告就可購買土地五百餘平方公尺，這些數字不
      是原告憑空而造，是政府檔案中查得。
    3.被告引用法條錯誤，造成原告嚴重財產損害，原告請求依
      公法給付退休金短缺之新台幣73,560元，以維權益。
  (二)被告答辯之理由：
    1.依59年5月28日公布施行之「陸海空軍軍官服役條例」（
      奉行政院88年6月16日台88防字第23546號令發布廢止）第
      21條第2款規定：「軍官退伍時之給與，服現役逾三年以
      上未逾二十年者，按現役實職年資給與退伍金」。另同條
      例施行細則（奉行政院58年6月5日台58防字第4575號令公
      布施行）第25條第1項：「現役實職年資，以其服軍官現
      役實職之時間計算之，未逾半年者，以半年計，逾半年以
      上未逾一年者，以一年計。」同條項第4款規定：「在服
      軍官役前，曾服士官士兵役者，另依士官士兵退除給與規
      定發放之」。上述陸海空軍軍官服役條例及其施行細則為
      當年原告退伍核發退除給與之法律依據，合先敘明。
    2.查被告存管退除資料所載原告於60年2月1日支領退伍金退
      伍，服役年資：軍官7年7月16日、士官15年1月，合計22
      年8月16日，並於退伍時依其志願核發軍官年資退伍金20,
      520元（共計15個基數、每個基數1,368元即$1,368×15）
      、士官年資退伍金18,720元（共計32個基數、每個基數
      540元另加上號次加給1,440元即$540×32＋1,440），合
      計39,240元，應無訛誤。
    3.有關原告服軍職之各項年資，被告均依首揭當時有效之陸
      海空軍軍官服役條例及其施行細則發給應得之退除給與，
      並無訛誤，且於91年5月31日（91）信守字第13366號函、
      91年9月27日（91）信守字第24670號函否准在案。惟原告
      主張依其退伍後修正公布之陸海空軍軍官服役條例及其施
      行細則，將士官兵年資併計軍官年資核發退伍金（即
      $1368×年資基數47），顯有誤會。
    4.綜上所述，被告否准原告所請之處分，應無違誤，請予維
      持。
    理  由
一、查原告係對被告91年9月27日（91）信守字第24670號函有關
    退伍金之計算短缺新台幣73,560元為爭執，有其訴之聲明記
    明筆錄足按，而本件原分案編號為本院93年度訴更字第981
    號，依通常訴訟程序審理，惟查本件依原告之聲明，系爭行
    政處分罰鍰金額未逾20萬元，屬行政訴訟法第229條第1項適
    用簡易程序之事件，茲改為適用簡易訴訟程序；再者，行政
    訴訟法第229條第1項所定適用簡易程序之數額，業經司法院
    以92年9月17日院台廳行一字第23681號令增至新台幣20 萬
    元，並定於93年1月1日實施。本件原告爭執之金額未逾新台
    幣20萬元，自應適用簡易程序事件，並不經言詞辯論而為判
    決，合先敘明。
二、本件原告請求被告補發缺失之退伍金，經被告以原告退伍當
    時計算之退伍金無誤為由，以91年9月27日（91）信守字第
    24670號函通知不予補發，原告不服提起本件訴訟。查原告
    經陸軍總司令部（59）人令（役）字第261號核定於60年2
    月1日退伍，有其陸海空軍軍官退伍除役名冊附卷足稽，因
    之原告退伍當年核發退除給與之法律依據應為「陸海空軍軍
    官服役條例」及其施行細則。據此，依59年5月28日公布施
    行之「陸海空軍軍官服役條例」（已經行政院88年6月16日
    台88防字第23546號令發布廢止，下稱軍官服役條例）第21
    條第2款規定：「軍官退伍時之給與，服現役逾3年以上未逾
    20年者，按現役實職年資給與退伍金」。另同條例施行細則
    （行政院58年6月5日台58防字第4575號令公布施行）第25條
    第1項：「現役實職年資，以其服軍官現役實職之時間計算
    之，未逾半年者，以半年計，逾半年以上未逾一年者，以一
    年計。」同條項第4款規定：「在服軍官役前，曾服士官士
    兵役者，另依士官士兵退除給與規定發放之。」
三、查陸軍總司令部60年1月14日（60）河修字第00607號令所附
    原告退除給與名冊，記載原告於60年2月1日以「中尉本俸3
    級」核定退伍，服役實職年資為「軍官役7年7月16日」、「
    士官役15年1月」，合計22年8月16日（原告細訴補正，誤算
    為22年7月16日，見最高行政法院92年度抗字第156號卷宗，
    第32頁以下），被告分別核給原告「軍官役退伍金20,520元
    」及「士官役退伍金18,720元」，亦為原告所不爭執，是原
    告之軍職年資為「軍官役7年7月16日」、「士官役15年1月
    」，合計22年8月16日，即足堪認定。被告因而依原告退伍
    時59年5月28日修正施行之軍官服役條例第21條第3款規定「
    軍官服現役逾3年以上未逾20年者，按現役實職年資給與退
    伍金」辦理，至於現役實職年資之計算，被告則依行政院48
    年8月4日公布施行之軍官服役條例第34條之授權（59年5月
    28 日修正，其條次及條文均未變更），於58年6月5日以台
    58年防字第4575號令核頒之陸海空軍軍官服役條例施行細則
    第25 條第1項第1款之規定，以其「服軍官現役實職之時間
    計算之，未逾半年者，以半年計，逾半年以上未逾一年者，
    以一年計」；另同條第4款復規定，「在服軍官役前，曾服
    士官士兵役者，另依士官士兵退除給與規定發給之」，而於
    原告退伍時依其志願核發軍官年資退伍金20,520元（共計15
    個基數、每個基數1,368元即1,368×15）、士官年資退伍金
    18,720 元（共計32個基數、每個基數540元另加上號次加給
    1,440元即540×32＋1,440），合計39,240元之計算，即無
    錯誤可言。原告主張84年7月13日新制定陸海空軍軍士官服
    役條例49 條經87年、91年2次修正，同年6月5日公布，同年
    同月7日施行，新法有軍士官年資併計之適用，被告適用法
    令錯誤致計算錯誤云云。惟查：
    (一) 84年公布之軍士官服役條例並未有溯及適用之明文規定
       ，依法律不溯及既往原則，暨參諸最高行政法院90年度
       判字第671號判決意旨，對於已經確定之事實，除法有明
       文規定外，即不得於嗣後制定或適用新法之際，主張就
       確定之事實改變其原有之法律評價或法律效果。據此，
       原告既已於60年2月1日核定退伍生效離營並依當時有效
       之法律規定領得退伍金，且原告當時亦無異議，足見當
       時之退伍金處分已告確定，除法有明文規定外，自不容
       事後再以新法爭執適用舊法有誤，請求補發或更正特定
       具體事項。是原告所提改依軍士官服役條例，重新核算
       退除給與並補發差額之上開主張，於法即屬無據，未能
       憑採。
     (二)原告另所稱85年間核發退除給與其他現金給與補償金時
       ，已將軍、士官年資合併計算乙節，惟按此項補償金基
       數之核算，係依據行政院85年6月29日台85人政給字第
       21736號令核頒「退伍除役軍官士官退除給與其他現金給
       與補償金發給辦法」第3條第1款之規定辦理，原告主張
       比照辦理並無依據，殊難比附援引。準此，陸軍總部於
       原告退伍時，已將其軍、士官役之年資個別計算，分別
       核給軍官役及士官役退伍金，於法並無違誤，原告指稱
       依軍官服役條例施行細則第25條第1項第2款規定，應可
       將服現役時間除已發退伍金者外，軍、士官年資得予合
       併計算，將士官兵年資併計軍官年資，核發退伍金（即
       1368×年資基數47）等情，容有誤解法令，屬法律見解
       之歧異，尚非可採。
     (三)從而，被告依首揭規定與說明否准原告申請作成准予補
       發短缺退伍金之處分，並無違誤，訴願決定予以維持，
       亦無不合，原告徒執前詞，聲請撤銷原處分，為無理由
       ，應予駁回。至於原告訴之聲明第2項因訴之聲明第1項
       駁回而失所附麗，應併予駁回，一併敘明。
四、本件待證事實已明，兩造其餘之攻擊防禦方法，無庸一一論
    斷，併予敘明。
據上論結，本件原告之訴為無理由，爰依行政訴訟法第98條第3
項前段、236條、第233條第1項，判決如主文。
中　　華　　民　　國　　94　　年　 　6　　月　 30  　 日
                 臺 北 高 等 行 政 法 院   第 六 庭
      　　　　　　　　　　　　　　　　法　官　陳  鴻  斌
上為正本係照原本作成。
本件以訴訟事件所涉及之法律見解具有原則性者為限，始得於本
判決送達後20日內向本院提出上訴狀並表明上訴理由，如已於本
判決宣示後送達前提起上訴者，應於判決送達後20日內補具上訴
理由（均按他造人數附繕本），且經最高行政法院許可後方得上
訴。
中　　華　　民　　國　   94    年  　6  　月  　30　　日
                                      書記官  蔡  逸  萱
